【裁判字號】    98,易,435
【裁判日期】    980827
【裁判案由】    贓物
【裁判全文】
臺灣苗栗地方法院刑事判決               98年度易字第435號
公  訴  人  臺灣苗栗地方法院檢察署檢察官
被      告  乙○○
            丙○○
                    現於臺灣臺中監獄苗栗分監
上列被告因贓物案件，經檢察官提起公訴 （98年度偵字第621號
），本院判決如下：
    主  文
乙○○共同故買贓物，處有期徒刑肆月，如易科罰金以新臺幣壹
仟元折算壹日。
丙○○共同故買贓物，累犯，處有期徒刑壹年。
    事  實
一、乙○○與丙○○均可得而知某不詳之人於民國98年1 月20日
    下午5 時許所載運至苗栗縣竹南鎮港墘里12鄰86號前（竹南
    交流道附近）之破碎機（MKB 牌、1400型）及震動機（千藤
    牌、20型）各1 台（下稱系爭機器），係來路不明之贓物（
    為丁○○所有，於98年1 月15日上午8 時許，在臺北縣五股
    鄉○○路26號工地發現遭竊），竟均不違反其本意，而共同
    基於故買贓物之犯意聯絡，由丙○○先至上開系爭機器之置
    放現場予以估價，認系爭機器之市價至少高於新臺幣（下同
    ）20萬元，並告知乙○○可予購買後，丙○○復旋至位於苗
    栗縣頭份鎮○○路764 號之「台銀當鋪」典當其所有之汽車
    以取得現款，並交付予乙○○7 萬元，乙○○始得以將該7
    萬元與自己現有之5 萬元併合湊足共12萬元，而以此顯不相
    當之價格，向該不詳之人購買系爭機器。嗣丁○○經同業轉
    知有人在兜售破壞機及震動機，再於該兜售者所留電話號碼
    循線於同年月25日上午10時37分許，在位於苗栗縣頭份鎮6
    鄰廣興139 號乙○○所經營之榮興資源回收廠內查獲，並扣
    得系爭機器（業已發還丁○○）。
二、案經丁○○訴由臺中縣警察局大甲分局報請臺灣苗栗地方法
    院檢察署檢察官偵查起訴。
    理  由
壹、證據能力部分：
    按被告以外之人於審判外之陳述，雖不符第159 條之1 至第
    159 條之4 之規定，而經當事人於審判程序同意作為證據，
    法院審酌該言詞陳述或書面陳述作成時之情況，認為適當者
    ，亦得為證據；當事人、代理人或辯護人於法院調查證據時
    ，知有第159 條第1 項不得為證據之情形，而未於言詞辯論
    終結前聲明異議者，視為有前項之同意，刑事訴訟法第159
    條之5 定有明文；又當事人同意或有同條第2 項依法視為同
    意某項傳聞證據作為證據使用者，實質上即表示有反對詰問
    權之當事人已放棄其反對詰問權，如法院認為適當，不論該
    傳聞證據是否具備刑事訴訟法第159 條之1 至第159 條之4
    所定情形，均容許作為證據（最高法院97年台上字第6715號
    判決參照）。經查：本件下列所引被告以外之人之審判外陳
    述（含言詞及書面陳述），本院於審理中均一一踐行「告以
    要旨」程序，而被告乙○○、丙○○在知悉上開證據係審判
    外陳述之情形下，對於各該審判外之陳述，均分別表示「沒
    有意見」，或僅就其真實與否表示意見，並未於言詞辯論終
    結前就證據能力聲明異議（見本院卷第84至89頁）；而本院
    審酌該等陳述作成時之情況，認為其證據之取得過程並無瑕
    疵，且與待證事實具有關連性，證明力非明顯過低，而具適
    當性，是自有證據能力。
貳、實體部分：
一、被告乙○○部分：
  (一)上開事實，業據被告乙○○於本院中坦承不諱（見本院卷第
    30、32、58、86、88頁），核與證人丁○○於警詢、偵查及
    本院中之證述、證人徐悅倫於警詢及偵查中之證述、證人王
    嘉慶、賴世澤於警詢中之證述、證人黃建文於偵查中之證述
    、證人甲○○於本院中之證述，大致相符，並有卷附之臺中
    縣警察局大甲分局搜索扣押筆錄、扣押物品目錄表、贓物認
    領單、現場照片、賴世澤指認照片、臺北縣警察局蘆洲分局
    五股分駐所受理刑事案件報案三聯單、受理各類案件紀錄表
    、受理案件明細表、刑案記錄表、苗栗地區資源回收業網路
    查詢資料、當票、丙○○指認之贓物現場、當舖及放置贓物
    現場照片等在卷可佐。
  (二)又被告乙○○既自承其不認識賣予其系爭機器之人，且係以
    12萬元之價格購買系爭機器，又未加以登記來源資料等情；
    則衡以其係經營資源回收場為業之人，為免收購來源不明之
    贓物，理應詳加詢問對方系爭機器之來源，及以合理之價格
    購買，並予登記，甚至簽訂書面契約，以杜爭議，惟其卻未
    詳加確定系爭機器之來源，更未簽訂書面契約，即於上開時
    、地，以顯不相當（詳下述）之12萬元之價格，貿然向不認
    識之人購買價值不菲之系爭機器，是其顯有故買贓物之犯意
    ，至為明確。
  (三)綜上所述，足認被告乙○○之自白與事實相符。此部分事證
    明確，被告乙○○之犯行堪以認定，應予依法論科。
二、被告丙○○部分：
    訊之被告丙○○固承認確有拿7 萬元予乙○○購買系爭機器
    之事實，惟矢口否認有何故買贓物之犯行，辯稱：伊只是借
    給乙○○7 萬元，伊不知道乙○○所買的系爭機器是贓物，
    且買主也是乙○○找來的云云。惟查：
  (一)系爭機器係於上開時、地遭竊之事實，業據證人丁○○於警
    詢及偵查及本院中、證人王嘉慶、賴世澤於警詢中證述明確
    ，並有臺中縣警察局大甲分局搜索扣押筆錄、扣押物品目錄
    表、贓物認領單、現場照片、賴世澤指認照片、臺北縣警察
    局蘆洲分局五股分駐所受理刑事案件報案三聯單、受理各類
    案件紀錄表、受理案件明細表、刑案記錄表等在卷可稽，是
    系爭機器確係證人丁○○所失竊之贓物，應無疑義。
  (二)又證人即共同被告乙○○於本院中已明確證稱：「（問：警
    方在98年1 月25日的時候，在你所經營的榮興資源回收廠內
    查獲的破壞機、震動機各1 台，是從哪裡來的？）在竹南交
    流道跟別人買的。」、「（問：你之前說大概是在98年1 月
    20日下午5 點的時候買的是嗎？）對。」、「（問：怎麼知
    道可以去那邊買？）因為我在交流道隧道那邊等，那邊有賣
    香腸的，我在那邊等，然後就有2 個人開著吊卡車問我，好
    端端的問我要不要買，那時候我就打電話給丙○○說可以買
    嗎？因為我也沒有買過那種機器，我身上不夠錢，所以我就
    跟他借，他是我好朋友，因為我常常有多次跟他借錢，他都
    沒有二句話就借我錢，他說如果要買，他就拿車子去頭份當
    舖借給我買。」、「（問：是1 月20日當天交貨的嗎？）就
    是下午他可以，晚上我就錢給他，他貨就給我。」、「（問
    ：那時候丙○○有跟你一起去看機器嗎？）…我拜託他過來
    幫我評估看可以買嗎？」、「（問：所以他【指丙○○】有
    來一起看機器，是嗎？）對。」、「（問：當時買的價格是
    多少錢？）…因為我身上是5 萬，我不夠錢，我跟他湊12萬
    ，他借我7 萬元。」、「（問：拿錢給對方，拿到機器是什
    麼時候？）就是那天他就直接吊到我的卡車上，大概是晚上
    ，因為我們有叫他在交流道那等，我說我錢不夠。」、「（
    問：大概晚上幾點的時候？）7 、8 點。」、「（問：7 、
    8 點的時候，他就把那2 台機器吊到你的卡車上是嗎？）對
    ，然後我就下到我的資源回收廠裡面。」、「（問：你當時
    為什麼沒有留下對方的姓名，還有相關的聯絡資料？）我有
    問，他就說他沒有帶。」、「（問：這不是很奇怪嗎？東西
    12萬，要是後面壞掉了，東西有問題那怎麼辦？）我是貪便
    宜。」、「（問：當那2 台機器吊上你卡車的時候，丙○○
    也有在場是嗎？）有。」、「（問：到底是丙○○借你錢買
    的，還是你們兩個人合資買的？）他借我錢買的。」、「（
    問：請提示98年度偵字第621 號卷第71頁【提示】，這是98
    年2 月19日的筆錄，這是當時你在檢察官面前所說的話，你
    那時候提到：那是我跟我朋友丙○○合資買的，不是偷的。
    整份筆錄都沒有提到你是跟丙○○借錢買的，你要講老實話
    ，你們到底是不是合資買的？）那時候我有跟法官說這合資
    ，因為我是想說我跟他買，賺有錢我會拿給他。」、「（問
    ：所以你那時候心中認為是合資買的？）對，因為他借我錢
    ，如果我賺有錢，都沒有拿給他，我也說不過去。」、「（
    問：你跟對方買破碎機、震動機的時候，在那個時間點的時
    候，你認識對方嗎？）我不認識。」、「（問：你知道丙○○認不認識嗎？）那個是臨時他跑來問我，我想他應該不認
    識，他也是開著吊卡車放在上面。」、「（問：你有跟丙○○說對方是你朋友嗎？）沒有，我說人家賣我的，因為我不
    知道那行情，我印象中他以前有在工地做過，我想問他幫我
    看這樣可以買嗎？」、「（問：那他【指丙○○】到現場跟
    你說什麼？）他說可以買，我才跟他買。」、「（問：對方
    有跟你說破壞機、震動機的來源嗎？）我印象中好像他是說
    老闆欠他錢，他跟老闆吊過來賣的。」、「（問：你們有簽
    訂書面契約嗎？）沒有。」、「（問：他知道你是資源回收
    廠的嗎？）應該是知道，因為剛好我那天夾子車也是在交流
    道那邊。」、「（問：你們資源回收廠購買他人的回收資源
    物，是不是都要登記？）對。」、「（問：那這破壞機、震
    動機有無登記嗎？）…沒有。」、「（問：你剛說你跟丙○○拿了多少錢？）7 萬。」、「（問：他【指丙○○】知道
    這錢給你是要買破壞機、震動機的嗎？）知道，他就跟我一
    起去的。」、「（問：丙○○有沒有跟你說這破壞機、震動
    機，大概他估起來是多少錢？）坦白講他那時候是說20萬多
    ，可是實際上落差太大。」、「（問：就是丙○○跟你說20
    幾萬是嗎？）應該是有20多萬，實際上我到處去問人，都給
    我開到6 萬至8 萬都有。」、「（問：不過那個時候丙○○
    是跟你說他認為是可以有20幾萬的價格是嗎？）對。」、「
    （問：他【指丙○○】也知道你是用12萬元跟對方買的嗎？
    ）知道。」、「（問：據你所知丙○○是在從事什麼職業？
    ）他是開吊車的，鋼鐵工廠的。」、「（問：所以你認為他
    對破壞機、震動機的價格和市價行情都很熟悉是嗎？）因為
    他跑的是鋼筋工廠，他都跑工地那些都有怪手，我是有問他
    ，他應該行情很熟悉，我聽他以前講過好像有在工地做過。
    」、「（問：你那時候有沒有跟他說或者你們之間有默契，
    收購回來的破壞機、震動機賣出去會有利益要給丙○○？）
    我是叫他幫忙賣高一點，可是我賣如果有賺錢，我是會拿錢
    給他，講坦白的。」、「（問：你也有叫丙○○幫你賣是嗎
    ？）有。」等語（見本院卷第59至71頁）；且被告丙○○亦
    供稱：「（問：對證人乙○○之證言有何意見？）證人所述
    實在，大致上是如此。」等語（見本院卷第71頁）；又其並
    於偵查及本院中復迭自承：「（問：當時在竹南交流道載運
    2 部機具的懸臂卡車，車內有幾人？）車內有2 名男子。均
    30幾歲人，身高都約175 ，其中一名較壯碩，另一名比較瘦
    ，其中一名與乙○○（誤載為【洺】）操台語口音說該機具
    12萬元，比較壯碩的那個臉部坑洞多，另一名瘦一點的有戴
    眼鏡一直以手托弄眼鏡的習慣。」、「（問：你是否認識載
    運該2 部機具的男子？）我不認識，應該是乙○○（誤載為
    【洺】）的朋友。」、「（問：乙○○【誤載為《洺》】有
    無跟你說該2 名男子姓名或電話？）沒有。」、「（問：乙○○【誤載為《洺》】跟你一同去購買該2 部機具之後如何
    存放？）我帶買家（甲○○，苗栗縣造橋鄉談文村人）去看
    的時候，他是將該2 部機具放置在乙○○（誤載為【洺】）
    所經營之榮興行資源回收場的塑膠堆上面。」、「（問：你
    當初拿多少錢給乙○○買起訴書所載之破壞機及震動機？）
    總共加起來有7 萬元。」、「（問：你知道這些錢拿給乙○○是要買破壞機及震動機？）知道。」等語在卷（見98年度
    偵字第1394號卷第6 、7 頁，本院卷第86頁）。此外，並有
    當票、丙○○指認之贓物現場、當舖及放置贓物現場照片等
    附卷足佐。綜上可知，被告丙○○確實知悉其交付予乙○○
    7 萬元之目的，乃係為購買系爭機器，且其亦知悉購買系爭
    機器之總價額為12萬元；又本件乙○○購買系爭機器之緣由
    ，乃係因被告丙○○先至上開系爭機器之置放現場予以估價
    ，認系爭機器之市價至少高於20萬元，並告知乙○○可予購
    買後，其復旋至「台銀當鋪」典當其所有之汽車以取得現款
    ，並交付予乙○○7 萬元，乙○○始得以將該7 萬元與自己
    現有之5 萬元併合湊足共12萬元購買系爭機器，並將之吊上
    卡車運回上開資源回收場，灼然甚明。據此，被告丙○○既
    對於整個購買系爭機器之過程，均知之甚詳，且始終在旁一
    同參與（如：就系爭機器予以估價、知悉對方開價12萬元、
    典當其所有之汽車以湊足12萬元、購買系爭機器後吊上卡車
    之時亦在場等），則被告丙○○上開所為，顯已與被告乙○○就上開故買贓物之犯行，具有共同犯罪之決意及共同行為
    之分擔，殊屬明確。其固辯稱：伊只是借給乙○○7 萬元云
    云；惟其既確有籌款7 萬元交付乙○○以湊足12萬元購買系
    爭機器，則不論該7 萬元「名義上」究係合資抑或是借款，
    經核均不足以影響本院上開之認定，是其此部分所辯，顯係
    卸責之詞，並不足採。
  (三)又觀之證人丁○○於本院中證稱：伊認為破碎機若現在轉賣
    ，最少應可賣30萬元以上，震動機約可以賣40萬元等語（見
    本院卷第73、74頁），及證人甲○○於本院中證稱：伊認為
    破碎機加上震動機之價格應該會在20幾萬至30萬元左右等語
    （見本院卷第80頁），且被告丙○○於本院中亦不否認系爭
    機器市價至少值20幾萬元等情，足見系爭機器之市價應至少
    高於20萬元無訛。然被告丙○○卻與乙○○共同以「12萬元
    」之低價購入系爭機器，則其間之價格顯不相當，至為灼然
    。再者，被告丙○○於偵查中已自承：伊對機械比較內行，
    伊從事大型吊車（20頓）工作，經常起吊機械，也跟甲○○
    一起做過等語（見98年度偵字第1394號卷第59、60頁），則
    其對於系爭機器之市價，理應較一般人有更深入之瞭解；況
    其前因故買贓物案件，已經本院於95年7 月25日以95年度易
    字第381 號判決判處有期徒刑4 月，如易科罰金，以銀元30
    0 元即新臺幣900 元折算1 日確定，此有該案判決書附卷足
    考（見本院卷第95至98頁），則其對於所收購來源不明之物
    品，亦理應格外謹慎，尤以不詳之人突然於上開時、地前來
    兜售系爭機器，此顯非一般正常之兜售管道，且該不詳之人
    又未能提出相關之證明文件及開立發票，所兜售之價格復明
    顯與市價悖離，以一般人之經驗觀之，明顯即知此兜售之物
    品係來路不明之贓物，更遑論被告丙○○本身已具有相關之
    背景經驗（已如前述）；此觀證人甲○○於本院中證稱：「
    （問：你說最後丙○○問你要不要買，你跟他說這是舊的東
    西不買，那麼實際上你決定不買是因為沒有發票就始終決定
    不買，還是看完以後覺得它舊才決定不買的？）因為我們是
    做同行的，我一直保持一個原則就是說，我們公司一直秉持
    說這種東西如果來源不明就不要買，因為那會惡性循環，如
    果是別人丟掉，變成我們的東西，我們本身也會丟掉，你跟
    他買了之後，就會有人又會去偷拿那些東西。」、「（問：
    所以你當時知道不能開發票，你就已經決定不買了？）對。
    」、「（問：並不是因為看完以後，機器的新或舊才決定不
    買的？）對，是沒有發票的原因。」等語（見本院卷第82頁
    ），益徵明瞭。則綜觀上情，可知被告丙○○主觀上對於系
    爭機器係來路不明之贓物，應有所認識，其顯有與乙○○共
    同故買贓物之犯意，殆無疑義。其固辯稱：伊不知道乙○○
    所買的系爭機器是贓物，且買主也是乙○○找來的云云；惟
    其與乙○○確有共同故買贓物之犯意，已詳如前述，至其2
    人共同故買贓物後，買主究係由何人找尋，經核與故買贓物
    罪之構成要件，並非有必然之關聯，是其此部分所辯，亦無
    非係事後卸責之詞，並不足採。
  (四)綜上所述，此部分事證明確，被告丙○○之犯行堪以認定，
    應予依法論科。
三、核被告乙○○、丙○○所為，均係犯刑法第349 條第2 項之
    故買贓物罪。被告乙○○、丙○○間，有犯意聯絡及行為分
    擔，應論以共同正犯。被告丙○○前因贓物、竊盜及毒品危
    害防制條例案件，分別經法院判處有期徒刑4 月、8 月、7
    月及8 月確定，嗣經減刑為有期徒刑2 月、4 月、3 月15日
    及4 月並定應執行刑為有期徒刑1 年，甫於96年8 月13日易
    科罰金執行完畢之事實，有臺灣高等法院被告前案紀錄表在
    卷可憑，其於5 年以內故意再犯本件有期徒刑以上之罪，為
    累犯，應依刑法第47條第1 項規定，加重其刑。爰審酌被告
    2 人均正值壯年，身強體健，卻不思以正途賺取財富，竟故
    買來源不明之贓物，助長其他財產犯罪，對社會治安危害非
    輕，併參酌：(1)被告乙○○未有累犯前科，有臺灣高等法院
    被告前案紀錄表在卷可稽，且其犯後坦承犯行，並清楚交代
    詳情，態度良好，並節省有限之司法資源等情，故本院特予
    以從輕量處；(2)被告丙○○素行不佳，前科累累（構成累犯
    ），且其前已有故買贓物之前科，有臺灣高等法院被告前案
    紀錄表及上開判決書在卷可稽，詎其仍不知記取教訓，再犯
    本案故買贓物之犯行，而其又為本案之倡議者，參與程度甚
    深，惟犯後竟飾詞卸責，自認可脫免法律之制裁，態度不佳
    ，不思反省，未見悔意，虛耗有限之司法資源，倘非予嚴懲
    ，顯難收刑罰之效，且公訴人並具體求刑1 年等情，故本院
    特予以從重量處，以儆效尤；及其2 人犯罪之手段、目的、
    購買之系爭機器之價值非低，並已發還被害人，尚未造成被
    害人難以彌補之損害等一切情狀，分別量處如主文所示之刑
    ，被告乙○○部分並諭知易科罰金之折算標準，以示儆懲。
四、應適用之法律：
    據上論斷，應依刑事訴訟法第299 條第1 項前段，刑法第28
    條、第349 條第2 項、第47條第1 項、刑法第41條第1 項前
    段，刑法施行法第1 條之1 第1 項、第2 項前段，判決如主
    文。
本案經檢察官黃智炫到庭執行職務。
中    華    民    國    98    年    8     月    27    日
                  刑事第二庭    審判長法  官  楊  清  益
                                      法  官  羅  貞  元
                                      法  官  林  大  為
以上正本證明與原本無異。
如不服本判決應於收受判決後10日內向本院提出上訴書狀，並應
應敘述具體理由。其未敘述上訴理由者，應於上訴期間屆滿後20
日內向本院補提理由書 (均須按他造當事人之人數附繕本)「 切
勿逕送上級法院」。告訴人或被害人如對本判決不服者，應具備
理由請求檢察官上訴，其上訴期間之計算係以檢察官收受判決正
本之日期為準。
                                      書記官  蘇  文  熙
中    華    民    國    98    年    8     月    28    日
附錄本案論罪科刑法條：
中華民國刑法第349條
收受贓物者，處 3 年以下有期徒刑、拘役或 5 百元以下罰金。
搬運、寄藏、故買贓物或為牙保者，處5 年以下有期徒刑、拘役
或科或併科1 千元以下罰金。
因贓物變得之財物，以贓物論。


司法院資訊處製作；財團法人民間司法改革基金會備份。
